臺灣雲林地方法院刑事判決
109年度交易字第431號
公  訴  人  臺灣雲林地方檢察署檢察官
被      告  施家勝


上列被告因過失傷害案件，經檢察官提起公訴（109年度偵字第6
334號），被告於準備程序中就被訴事實為有罪之陳述，經告知
簡式審判程序之旨，並聽取當事人之意見後，本院裁定改依簡式
審判程序審理，茲判決如下：
    主    文
施家勝犯無駕駛執照駕車過失致人重傷害罪，處有期徒刑肆月，
如易科罰金，以新臺幣壹仟元折算壹日。
    事    實
一、施家勝於民國109年3月2日21時許，無駕駛執照駕駛車牌號
    碼0000-00號自小客車（下稱本案車輛），沿雲70線道路由
    東往西方向行駛，行經雲林縣○○鄉○○村○○00號前時，本應注
    意汽車行駛時，駕駛人應注意車前狀況，並隨時採取必要之
    安全措施，而依當時天候晴、夜間有照明，柏油路面乾燥、
    無缺陷、亦無障礙物，視距良好，並無不能注意之情事，竟
    為撿拾駕駛座下方之行動電話，疏未注意車前狀況，適有籃
    林未沿同路段、同向徒步行走在前，亦疏未注意行人應靠邊
    行走，致施家勝駕駛本案車輛由後追撞籃林未，籃林未因而
    受有外傷性蛛網膜下腔出血、左第一至第七肋骨骨折伴肺挫
    傷、左側遠端鎖骨骨折、骨盆骨折、左側遠端脛骨骨折等傷
    害，經送醫救治仍罹有外傷性水腦症、退化失智、意識不清
    、無法思考及正確表達等於身體有重大不治之傷害。施家勝
    於肇事後，停留現場等候，於員警獲報到場時表明為肇事者
    而自願接受裁判。
二、案經雲林縣警察局斗六分局報告暨臺灣雲林地方檢察署檢察
    官指定代行告訴人籃清旗訴由該署檢察官偵查起訴。
    理    由
壹、程序部分：
　　本案被告施家勝所犯係死刑、無期徒刑、最輕本刑為3 年以
    上有期徒刑或高等法院管轄第一審之案件以外之罪，其於準
    備程序中就被訴事實為有罪之陳述，經告知簡式審判程序之
    旨，並聽取其與公訴人之意見後，依刑事訴訟法第273 條之
    1 規定，經裁定由法官進行簡式審判程序審理；且依刑事訴
    訟法第273 條之2 及第159 條第2 項之規定，不適用傳聞法
    則有關限制證據能力之相關規定，合先敘明。
貳、實體部分：
一、認定犯罪事實所憑之證據及理由：
  ㈠上開犯罪事實，業據被告於警詢、偵查及本院審理中坦承不
    諱（見警卷第9頁至第13頁、第23頁至第25頁、偵卷第24頁
    、本院卷第100頁），核與證人即告訴人籃清旗於警詢及偵
    訊中之證述情節相符（見警卷第15頁至第17頁、第21頁、偵
    卷第23頁、第24頁），並有國立臺灣大學醫學院附設醫院雲
    林分院（下稱臺大雲林分院）診斷證明書、雲林縣警察局斗
    六分局道路交通事故現場圖、調查報告表㈠、㈡、現場照片8
    張、臺大雲林分院109年11月10日臺大雲分資字第109000900
    1號函、公路監理電子閘門資料、交通部公路總局嘉義區監
    理所雲林監理站109年11月24日嘉監雲站字第1090327640號
    函附卷可查（見警卷第5頁、第31頁至第43頁、本院卷第39
    頁、第53頁、第59頁），足認被告之自白與事實相符，可以
    採信。
  ㈡按汽車行駛時，駕駛人應注意車前狀況，並隨時採取必要之
    安全措施，道路交通安全規則第94條第3項定有明文。本件
    被告無照駕駛車輛上路，自應注意上開規定，而事發當時天
    候晴、夜間有照明，柏油路面乾燥、無缺陷、亦無障礙物，
    視距良好，有道路交通事故調查報告表㈠在卷可稽，客觀上
    無不能注意之情事，竟為撿拾駕駛座下方之行動電話，疏未
    注意車前狀況，因而追撞籃林未，其行為顯有過失無訛。又
    按行人應在劃設之人行道行走，在未劃設人行道之道路，應
    靠邊行走，並不得在道路上任意奔跑、追逐、嬉戲或坐、臥
    、蹲、立，阻礙交通，道路交通安全規則第133 條定有明文
    。查被告駕駛本案車輛於事故發生後停放之位置位在該路段
    車道上，且本案車輛係左前擋風玻璃、左邊後視鏡損壞，
　　有現場照片8 張附卷足參，足見籃林未並未靠邊行走，是籃
    林未亦與有過失，惟被告既有上揭過失，則籃林未此一過失
    仍無礙於被告刑事過失責任之成立。
  ㈢按刑法第10條第4項第6款關於重傷害所定「其他於身體或健
    康，有重大不治或難治之傷害。」係指除去同項第1款至第5
    款之傷害，而於身體或健康傷害重大，且不能治療或難於治
    療者而言。此之傷害重大，必須對人之身體或健康有重大影
    響，始足當之（最高法院109年度台上字第3946號判決意旨
    參照）。查被害人籃林未因本件車禍事故受有外傷性蛛網膜
    下腔出血、左第一至第七肋骨骨折伴肺挫傷、左側遠端鎖骨
    骨折、骨盆骨折、左側遠端脛骨骨折、外傷性水腦症等傷害
    ，因此造成退化失智、意識不清、無法思考及正確表達等情
    ，有前開臺大雲林分院診斷證明書及本院109年度監宣字第2
    51號裁定暨確定證明書在卷可按，參諸前揭說明，堪認籃林
    未因本件事故所受傷勢，已對其身體健康造成重大影響且無
    法恢復，自屬重大不治之重傷害。被告上開過失行為與籃林
    未所受重傷害結果間，具有相當因果關係。
　㈣綜上，本件事證明確，被告犯行堪予認定，應依法論科。
二、論罪科刑之理由：
  ㈠按刑法總則之加重，係概括性之規定，所有罪名均一體適用
    ；刑法分則之加重，係就犯罪類型變更之個別犯罪行為予以
    加重，成為另一獨立之罪名。道路交通管理處罰條例第86條
    第1 項關於汽車駕駛人，無駕駛執照駕車，因而致人受傷或
    死亡，依法應負刑事責任者，加重其刑至2 分之1 規定，係
    就刑法過失傷害罪之基本犯罪類型，因特殊行為要件予以加
    重處罰，而成另一獨立之罪名，自屬刑法分則加重之性質。
    查被告考領之汽車駕駛執照業經吊銷乙節，有上開交通部公
    路總局嘉義區監理所雲林監理站109年11月24日嘉監雲站字
    第1090327640號函附卷可查，故本件事故發生時，被告未領
    有合格駕駛執照而駕車，係屬無駕駛執照駕車。是核被告所
    為，係犯道路交通管理處罰條例第86條第1 項、刑法第284 
    條後段之無駕駛執照駕車過失致人重傷害罪，並應依上開條
    例之規定加重其刑。至起訴意旨雖漏未論及道路交通管理處
    罰條例第86條第1項之規定，尚有未洽，惟起訴之基本犯罪
    事實同一，復經本院當庭諭知被告所犯法條（見本院卷第93
    頁），應無礙於被告防禦權之行使，爰依法變更起訴法條，
    附此敘明。
　㈡被告於肇事後，停留現場等候，於員警獲報到場時表明為肇
    事者而自願接受裁判一情，有道路交通事故調查報告表㈡在
    卷為憑（見警卷第35頁），爰依刑法第62條前段規定，減輕
    其刑，並先加後減之。
　㈢爰以行為人之責任為基礎，審酌被告未持有合法駕照駕駛車
    輛上路，本應注意車前狀況，竟疏未注意，而追撞亦違規行
    走在前之籃林未之過失情節，使籃林未受有前開重傷害，應
    予非難，惟考量被告犯罪後坦承認罪，犯後態度尚可，惟因
    賠償金額無法達成共識，致迄今未能與代行告訴人達成調解
    以填補損害，兼衡被告自陳國中肄業之智識程度，目前無業
    ，家庭經濟狀況勉持（見本院卷第104頁）等一切情狀，量
    處如主文所示之刑，並諭知易科罰金之折算標準。
據上論斷，依刑事訴訟法第273 條之1 第1 項、第299 條第1 項
前段、第300條，道路交通管理處罰條例第86條第1項，刑法第11
條前段、刑法第284條後段、第62條前段、第41條第1項前段，刑
法施行法第1條之1第1項判決如主文。
本案經檢察官黃煥軒提起公訴，檢察官蔡少勳到庭執行職務。
中　　華　　民　　國　　110 　年　　2 　　月　　19　　日
                  刑事第二庭  法  官  簡鈺昕
以上正本證明與原本無異。 　　　　　　　　　
如不服本判決應於收受判決後20日內向本院提出上訴書狀，並應
敘述具體理由；其未敘述上訴理由者，應於上訴期間屆滿後20日
內向本院補提理由書（均須按他造當事人之人數附繕本）。「切
勿逕送上級法院」。
                              書記官  林芳宜
中　　華　　民　　國　　110 　年　　2 　　月　　19　　日
附錄本案論罪科刑法條全文：
道路交通管理處罰條例第86條第1項
汽車駕駛人，無駕駛執照駕車、酒醉駕車、吸食毒品或迷幻藥駕
車、行駛人行道或行經行人穿越道不依規定讓行人優先通行，因
而致人受傷或死亡，依法應負刑事責任者，加重其刑至二分之一
。
中華民國刑法第284條
因過失傷害人者，處1 年以下有期徒刑、拘役或10萬元以下罰金
；致重傷者，處3 年以下有期徒刑、拘役或30萬元以下罰金。